臺灣高等法院刑事判決　　　　　　　　　　　　　九十一年度上易字第二一六九號
　　上　訴　人　臺灣臺北地方法院檢察署檢察官
　　被　　　告　乙○○
　　選任辯護人　陳慶尚
　　　　　　　　宣玉華
　　　　　　　　邱榮英
右上訴人因被告違反著作權法案件，不服臺灣臺北地方法院九十一年度易字第三三一
號，中華民國九十一年七月十日第一審判決（起訴案號：臺灣臺北地方法院檢察署九
十年度偵續字第一三四號），提起上訴，本院判決如左：
    主  文
上訴駁回。
    理  由
一、公訴意旨略以：被告乙○○係臺北市○○區○○路四四五之三號一樓「帕沙米納
    個性服飾店」負責人，明知印有「雙魚圖」圖案之服飾，係擅自重製告訴人鄰家
    聰享有著作權之美術著作物，竟意圖營利，未經著作權人之同意或授權，擅自在
    其經營之服飾店內，陳列販賣重製「雙魚圖」圖案之服飾，經告訴人甲○○委由
    友人顏秀娟，於民國（以下同）八十八年十一月二十五日至上址購得重製之「雙
    魚圖」服飾一件，因認被告涉有著作權法第九十三條第三款以同法第八十七條第
    二款之方法侵害他人之著作權罪嫌。
二、按犯罪事實應依證據認定之，無證據不得推定其犯罪事實，刑事訴訟法第一百五
    十四條第一項定有明文。又刑事訴訟法上所謂認定犯罪事實之證據，係指足以認
    定被告確有犯罪行為之積極證據而言。而事實之認定，應憑證據，如未能發現相
    當證據，或證據不足以證明，自不能以推測或擬制之方法，為裁判基礎。又告訴
    人之告訴，係以使被告受刑事訴追為目的，是其陳述是否與事實相符，仍應調查
    其他證據以資審認。此有最高法院二十九年上字第三一○五號、四十年台上字第
    八六號、五十二年臺上字第一三○○號判例意旨，可資參照。經查，公訴人認被
    告有違反著作權法之犯行，無非以告訴人之指訴、證人顏秀娟、林佩吟之證述、
    「雙魚圖」圖案之服飾之服飾一件及現場照片二張、履勘現場筆錄等為其論據。
    惟訊據被告乙○○固供承販賣上開服飾一件於顏秀娟之情事，惟堅決否認涉有著
    作權法之犯行，辯稱：告訴人甲○○委由證人顏秀娟於八十八年十一月二十五日
    至被告經營之服飾店，購買店內陳列印有「雙魚圖」圖案之服飾一件時，並未表
    明其係「雙魚圖」圖案之著作權人，且上開服飾其上所繪「雙魚圖」圖案係中國
    式吉祥物，一般人並無辨識該圖樣是否有著作權之能力，伊並非明知侵害著作權
    而於店內陳列上開服飾。又伊經營之店內僅有上開服飾一件，係伊母親自香港某
    處買回贈與伊，因與伊身材尺寸不合以致無法自用，因伊為「帕沙米納個性服飾
    店」之負責人，遂將上開服飾陳列標賣於該店內，嗣為證人顏秀娟以六百元購得
    。伊於上開服飾陳列前，將原商標拆下並車縫上自己店內所屬之商標，因伊恰有
    顏色相似縫線，故外觀上與原商標使用之車縫線係一致，上開服飾確係由香港攜
    回，伊所持有者僅此一件，非如告訴人所述被告於店內陳列至少有四、五件不同
    顏色者，告訴人等協同警察機關於八十九年二月九日至被告上址服飾店搜索時，
    亦未查獲如告訴人所述其餘四、五件不同顏色之上開服飾，適足以證明於店內除
    已為證人顏秀娟所購得之該件外，並無其他上開服飾存在等語。
三、經查，告訴人於八十八年九月間自行創作系爭雙魚圖案，並將之印製於九段服裝
    行（負責人乃告訴人之父親林俊卿，設於臺北市○○○路○段一一○號）所生產
    之中國式服飾上，並出售予好邁手染服飾店、王品手染服飾店等下游廠商等情，
    此有雙魚圖案設計草圖、雙魚圖案服飾設計圖、雙魚圖案製圖絹板照片、服飾剪
    裁剪報表、估價單附卷可稽（參八十八年度偵字第四三二七號偵查卷第二十至二
    十八頁），並經告訴人於八十九年四月十日偵查中當庭親筆繪製雙魚圖案在卷可
    按（參同上偵查卷第五十四頁），復有財團法人台灣經濟發展研究院著作權暨智
    慧財產權登記委員會所發之著作權證書附卷可稽（同上偵查卷第一七頁）。又被
    告為臺北市○○區○○路四四五之三號一樓帕沙米納個性服飾店負責人，並店內
    主要係販賣服飾，為被告供認在卷。而該店於八十八年十一月二十五日陳列二件
    印有雙魚圖圖案之中國服飾，一件陳列於店內，另一件套穿於店外之模特兒身上
    ，被告並於當日將店內之上開服飾其中一件以新臺幣六百元之價格販賣予告訴人
    之代理人即證人顏秀娟以及林佩吟一節，此有收據影本一份、照片二張（參同上
    偵查卷第十九頁、第九八頁）、扣案之紅色雙魚圖案之服飾一件以及檢察官九十
    年十二月二十八日履勘現場筆錄在卷可資佐證，復經證人顏秀娟、林佩吟於偵查
    中及原審訊問時證述屬實（參同上偵查卷第七十九反面、第九十三頁反面、原審
    卷第一一一頁正面至第一一三頁正面，）。經核閱扣案之服飾與告訴人所提出由
    九段服裝行所生產之服飾，其上雙魚圖案大致相同。告訴人主張其係系爭雙魚圖
    案之著作人尚屬可信。惟本件被告是否有告訴人所指之犯行，應審究被告是否明
    知其所販賣於顏秀娟及套穿於模特兒身上之服飾為侵害著作權之物，仍意圖散布
    而陳列且意圖營利而交付予不特定人牟利。本院查：（一）、證人顏秀娟於原審
    雖曾證稱：於八十八年十一月二十五日至被告所經營之帕沙米納服飾店內，購買
    一件雙魚圖案服飾時，當時被告於店內陳列至少有四、五件不同顏色等語（參原
    審卷第一一一頁反面），證人林佩吟證稱：在架上有四、五件，白色、紅色、綠
    色、咖啡色，模特兒身上穿了一件，是咖啡色，牆上還有掛了一件紅色等，我們
    買紅色的衣服，當時店裡這樣款式的衣服有很多等語（參同上偵查卷第九二頁反
    面至第九三頁正面、原審卷第一一二頁反面），惟證人顏秀娟、林佩吟二人係告
    訴人委託前往被告之上開服飾店搜證，業經告訴人陳明在卷（參本院九十一年八
    月二十六日訊問筆錄第四頁），彼等既受告訴人委託前往被告店搜證，其立場即
    與告訴人相同，所為證言即有偏頗之虞。而依卷附證據顯示，被告店內只有二件
    上開服飾，已如前述，警方於八十九年二月九日前往被告服飾店搜索，並未查扣
    任何仿冒告訴人系爭雙魚圖案著作之服飾，有搜索票及扣押證明筆錄在卷可參（
    參同上偵查卷第三、四頁）。此外復查無其他證據證明被告另有仿製或販賣仿製
    系爭雙魚圖案著作之服飾，尚在僅以證人顏秀娟、林佩吟之證詞遽為被告明知並
    故意侵害告訴人雙魚圖案之著作權之犯行；（二）、雙魚圖案乃中國長久流傳之
    美術圖案，我國傳統服飾或建築等，均有類似系爭雙魚圖案之圖樣，參諸扣案服
    飾、告訴人於檢察官訊問時當庭所繪以及告訴人所登記之圖樣（參同上偵卷第一
    八頁、第五四頁、原審卷第六六頁），三者仍有不同，此亦為告訴人所不爭。再
    參諸一般市場攤販或店面所販售之服飾多屬大量產製之中低價位成衣（告訴人所
    提出購買扣案服飾之收據，單件價格為新台幣六百元），款式大多類似，而中國
    式服飾亦為近年來之流行趨勢，傳統圖樣、花紋、線條所在多見。依本件既有之
    證據即扣案之服飾一件以及被告店面前模特兒所穿之服飾照片一張，數量不多，
    尚難僅以此項證據，逕認被告有故意侵害告訴人雙魚圖案之著作權之犯行。雖雖
    被告辯稱：該件雙魚圖案係其母親自香港帶回，給伊穿，因該件服飾太大，無法
    穿，而將其陳列於店內販賣，並只有此一件等語，證人即被告之母親張劉秋桂亦
    附和被告之說詞（見偵查卷第一○八頁至第一○九頁、本院審判筆錄），證人張
    劉秋桂因與被告為直系血親，證詞亦有偏頗之虞，尚難以之為有利被告認定之依
    據，惟被告並無自證無罪之義務，被告是否犯罪仍應依積極證據加以證明。綜上
    所述，本件並無任何積極證據證明被告確實知悉系爭雙魚圖案為告訴人享有著作
    權之美術著作，此外，復查無其他積極證據足資證明被告涉有何違反著作權法之
    犯行，揆之首揭說明，本件證據所示尚不能證明被告犯罪。
四、原審以不能證明被告犯罪，而為被告無罪判決之諭知，核無不合。檢察官上訴意
    旨，指摘原判決不當，為無理由，應予駁回。
據上論斷，應依刑事訴訟法第三百六十八條，判決如主文。
本案經檢察官李進誠到庭執行職務。
中      華      民      國    九十一    年      九      月    二十四    日
                            臺灣高等法院刑事第十三庭
                                審判長法  官  蔡    燉
                                法  官  李  春  地
                                      法  官  鄧  振  球
右正本證明與原本無異。
不得上訴。
                                      書記官  洪  秋  帆
中      華      民      國    九十一    年      九      月    二十七    日
